---
title: "Proste rzeczy są trudne, słów kilka o tworzeniu szablonów w bookdown"
author: "Michal J. Czyz"
date: "November 8, 2018"
output:
  ioslides_presentation:
    css: styles.css
---

```{r setup, include=FALSE}
knitr::opts_chunk$set(echo = FALSE)
knitr::opts_chunk$set(cache = TRUE)
library('dplyr')
```

# Tworzenie dokumentów

## Opcje w **R**

> - R Notebook
> - (R)Markdown
> - **bookdown**
> - **blogdown**

## Dlaczego?

> - niesamowita szybkość pisania,
> - spora liczba dostępnych szablonów, 
> - wględna łatwość customizacji,
> - możliwość edycji plików nawet na smartphonie,
> - bezproblemowa współpraca z *git'em*,
> - nie trzeba wychodzić z **RStudio**.

# Alternatywy

## A czy nie lepiej w *Word'zie*? {.emphasized .build}

NIE.

---

Pliki tworzone w edytorach są nieprzenośne. Formatowanie "rozjeżdża się", przy próbie edycji pod różnymi wersjami edytora lub systemu operacyjnego.

Zagnieżdżanie obiektów (tabel, zdjęć, etc.) i dopasowywanie ich do rozmiaru strony jest zadaniem karkołomnym.

Eksport do *pdf* potrafi skutkować błędną strukturą dokumentu (przez co nie spełnia on norm WCAG 2.0).

---

Uczciwość wymaga przyznać, że w edytorach typu WYSIWYG zdecydowanie prościej tworzy się tabele o skąplikowanych formach (łączone komórki, koloryzowane, pola do wyboru).

## To może *InDesign*/*Scribus*?

*InDesign* faktycznie jest potężnym narzędziem, rownież jego cena jest potężna. Jest to genialne narzędzie do tworzenia dokumentów (np. plakatów, broszur) w których pierwszą rolę gra efekt wizualny. *Scribus* jest całkiem niezłym odpowiednikiem freeware'owym, natomiast jest toporny w obsłudze.

## Czysty *LaTeX*? *HTML*?

Zarówno *LaTeX* i *HTML* to świetne narzędzia, oferujące praktycznie nieskończone możliwości obróbki dokumentów. I w zasadzie pliki *Rmd* najczęściej będą kompilowane do tych formatów.

W przeciwieństwie do czystego *LaTeX'a* czy *HTML'a*, (R)Markdown oferuje bardzo uproszczoną składnię, która nie odstrasza początkujących użytkowników i daje nam możliwość integracji **R** -- np. wykresów, importu tabel, obliczeń, wprost do dokumentu. 

Korzystając z gotowych formatek w zasadzie nie trzeba mieć żadnej wiedzy na temat *LaTeX'a* czy *HTML'a*, żeby stworzyć dokument w formie webowej albo *pdf*, które będą wyglądały schludnie.

# Praca z **bookdown**

## Różnice między | **RMarkdown** ...

* rozszerzenie składni **Markdown** -- zbioru znaczników umożliwiających szybkie i wygodne formatowanie i tworzenie tekstów.

## a **bookdown**

* *nakładka* na **RMarkdown**,
* tworzenie dokumentow/książek składających się z wielu podstron *HTML*,
* tworzenie odnośników do tabel, równań etc. pomiędzy podstronami,
* wsparcie dla pracy na wielu plikach *Rmd* będących w gruncie rzeczy *rozdziałami*,
* możliwość tworzenie wielu formatów wyjściowych na raz.

## Tworzenie szablonów

Najprościej skopiować gotowe szablony formatów, które nas interesują z katalogu pakietu i stopniowo wprowadzać do nich pożadane zmiany.

*opcja hard-core*: nie ma przeszkód w napisaniu szablonu pliku (np. *html* czy *tex*) od podstaw, ale wymaga to bardzo dużego nakładu pracy i odpowiednich umiejętności.

## Jak napisać tę funkcję?

```{r eval = F, echo = T}
#' @encoding UTF-8
#'
#' @inheritParams rmarkdown::pdf_document
#' @param ... Additional function arguments to pass to the
#'        base R Markdown pdf output formatter
#' @rdname eppoPRA
#' @export

###<b>

eppo_invasive_pdf <- function(toc = F, highlight = "default", ...){

  expressPRA <- bookdown::pdf_document2(template = 'template.tex',
                                        toc = toc,
                                        highlight = highlight, ...)

  expressPRA

###</b>  
  
}
```

---

Po zainstalowaniu paczki, należy wybrać `File > New File > R Markdown`. W lewym oknie zaznaczamy `From template`, następnie z listy wyboru wybieramy interesujący nas szablon i nadajemy nazwę pliku w odpowiednim okienku.

---

W katalogu projektu zostanie utworzony Sub-katalog zawierający wszystkie potrzebne pliki. Żeby można było formatkę skąpilować trzeba jednak zmienić 2 rzeczy.

---

- Zmieniamy nazwę pliku, który ma nazwę identyczną z nazwą katalogu na `index.Rmd`
- `Tools > Project options > Build Tools` tutaj należy zmienić pola:
  i) `Project build tools` wybieramy website
  ii) `Site directory` wybieramy nazwę katalogu z plikami szablonu
  iii) `Book output format(s)` wybieramy interesujące nas formaty

## Tricky parts | Tworzenie tabel w (R)Markdown

* Czysty Markdown:

```{r eval = F, echo = T}
| Right | Left | Default | Center |
|------:|:-----|---------|:------:|
| 12 | 12 | 12 | 12 |
| 123 | 123 | 123 | 123 |
```

| Right | Left | Default | Center |
|------:|:-----|---------|:------:|
| 12 | 12 | 12 | 12 |
| 123 | 123 | 123 | 123 |

---

* `knitr::kable()`

```{r echo = T, eval = T}
df <- data.frame(x = c(1, 2), y = c(3, 4))
knitr::kable(df)
```

---

* `knitr::kable()` %>% kableExtra()

```{r echo = T, eval = T}
library(kableExtra)
knitr::kable(df, col.names = c('Col1', 'Col2')) %>%
  kable_styling(full_width = T,
                bootstrap_options = c('striped', 'condensed', 'bordered')) %>%
  row_spec(row = 0, bold = T, background = '#f5f6fa') %>%
  row_spec(row = 2, bold = F, background = '#15b0f2', align = "left") %>%
  column_spec(2, width = '20em', color = 'salmon')
```

---

Niby nic trudnego, ale:

* `kableExtra` posiada kilka różnic dla *html* i *pdf*, więc przy dużej ilości formatowania tabel, trzeba się posiłkować 
`if (knitr::is_html_output()) {wersja html} else {wersja pdf}`,
* użycie tagu `@cytacja` w tabelach nie jest takie proste jakby się mogło wydawać (o tym za chwilę),
* jeśli nie korzystamy z *default'owych* szablonów, `kableExtra` wymaga edycji pliku `preamble.tex` do poprawnego działania.

## Tricky parts | abstrakt



## Tricky parts | cytacje



# Grand Final | AKA Źródła

##

Prezentacja:

[https://www.github.com/mczyzj/PazuR_bookdown](https://www.github.com/mczyzj/PazuR_bookdown)

[Formatki Pest Risk Assessment w bookdown](https://www.github.com/mczyzj/pestrPRA)

[Przykłady dokumentów z wykorzystaniem powyższych formatek](https://www.github.com/mczyzj/pestrPRA_examples)

[Oryginalne dokumenty](https://bit.ly/2OxVpCA)

[Paczka pestrPRA](https://github.com/mczyzj/pestrPRA)